【裁判字號】    97,簡上,145
【裁判日期】    971105
【裁判案由】    損害賠償
【裁判全文】
臺灣板橋地方法院民事判決             97年度簡上字第145號
上  訴  人  丙○○
訴訟代理人  丁○○
被上訴人    戊○○
上列當事人間請求損害賠償事件，上訴人對於中華民國97年4 月
25日本院三重簡易庭96年度重簡字第10581 號第一審判決提起上
訴並為訴之追加，經本院於97年10月22日言詞辯論終結，判決如
下：
    主  文
原判決關於命上訴人給付新台幣捌萬壹仟壹佰陸拾元本息部分暨
該部分假執行之宣告，暨該部分命上訴人負擔訴訟費用之裁判均
廢棄。
上開廢棄部分，被上訴人在第一審之訴駁回。
原判決關於駁回上訴人下列第四項之反訴，暨該訴訟費用之裁判
均廢棄。
第三項廢棄部分，被上訴人應給付上訴人新臺幣貳萬玖仟貳佰肆
拾元及自民國96年12月20日起至清償日止按週年利率百分之五計
算之利息。
被上訴人應給付上訴人新台幣貳萬零伍佰元，及自民國97年7 月
25日起至清償日止按週年利率百分之五計算之利息。
其餘追加之訴駁回。
第一審（除確定部分外）及第二審訴訟費用，由被上訴人負擔。
追加之訴訴訟費用由被上訴人負擔十分之六，餘由上訴人負擔。
    事實及理由
一、被上訴人起訴主張：被上訴人於民國96年1 月10日向上訴人
    承租門牌號碼台北市○○市○路頭街62巷17號1 樓之房屋（
    以下簡稱系爭房屋），每月租金新台幣（下同）15000 元，
    上訴人於被上訴人承租系爭房屋前告知屋況良好，並無淹水
    情事，詎被上訴人遷入後，因系爭房屋排水不良，非因天災
    地變，於96年8 月4 日下雨，因上訴人於承租時曾告知該處
    不會淹水，被上訴人即未做防水措施，導致淹水情事發生，
    造成被上訴人財物損失嚴重，上訴人應依租賃契約第16條約
    定，賠償被上訴人之損害92900 元。上訴人未告知真正屋況
    ，致被上訴人於承租期間耗費大量心力，加上上訴人無誠意
    解決修繕問題及賠償損失，故意侵害被上訴人權利造成被上
    訴人承受身心上的壓力，故請求賠償慰撫金10萬元等語。於
    原審聲明：上訴人應給付192900元及自起訴狀繕本送達翌日
    起至清償日止按年息百分之五計算之利息。被上訴人反訴部
    分則以：否認於承租期間有損壞電器插座、天花板、骨架、
    地磚，且上訴人請求之修復費用過高，伊要成立公司，上訴
    人知情，所以房屋稅、所得稅之增加應由上訴人自己負擔等
    語置辯。
二、上訴人則以：96年8 月4 日於三重及新莊地區發生超大豪雨
    ，致租賃物淹水，此次超大豪雨並非係正常情形，而屬不可
    抗力之事由，且被上訴人所列損害之物品，皆為紳采企業有
    限公司所有，被上訴人未受有損害，上訴人亦毋庸賠償。並
    於原審提起反訴主張：被上訴人積欠6 個月之租金未付，上
    訴人於96年11月2 日依民法第440 條第2 項規定催告被上訴
    人給付已遲付之租金，並於96年12月19日以反訴狀繕本之送
    達作為終止租約之意思表示，租賃契約業經終止，被上訴人
    應遷讓返還租賃物、及給付租金90000 元，並自97年1 月10
    日起至被上訴人遷讓返還系爭房屋即97年2 月28日止，按月
    給付相當於租金之不當得利15000 元，共3 萬元，另被上訴
    人尚有水費240 元未繳，於承租期間損壞電器插座，應賠償
    修復費1500元及天花板骨架被損壞，應給付修復費2500元，
    是被上訴人應給付上訴人109240元及自反訴狀繕本送達翌日
    起至清償日止按年息百分之5 計算之利息（因被上訴人於原
    審遷出系爭房屋，上訴人撤回返還租賃物之請求）。上訴人
    於二審就反訴部分，為訴之追加，主張：被上訴人在未經上
    訴人之同意下，擅自將供居住使用之系爭房屋，作為其擔任
    負責人之紳采企業有限公司之營業處所，致上訴人96年度房
    屋稅較去年度多繳納2110元，被上訴人應依租約第8 條約定
    賠償上訴人。又被上訴人將租金費用列為紳采企業有限公司
    之營業費用，導致上訴人96年度個人綜合所得增加180000元
    ，而多繳所得稅10800 元，依契約第14條約定，被上訴人應
    賠償10800 元。又被上訴人於承租期間，毀損電器插座5 座
    ，修復費1500元，有三塊天花板遺失及骨架斷落，修補費
    5000 元 ，地磚被打洞，修補要18000 元，共24500 元，上
    訴人於原審僅主張「毀損電器插座5 座修復費1500元，天花
    板及骨架修復費2500元」，就差額部分追加請求。是上訴人
    追加請求天花板、骨架修復費用2500元、地磚修補費18000
    元、房屋稅增加2110元、所得稅增加10800 元，共33410 元
    。
三、原審就本訴部分，判命上訴人給付81160 元及自96年1 月21
    日起至清償日止按年息百分之5 計算之利息，並依職權宣告
    假執行，並駁回被上訴人其餘之訴（此部分未據被上訴人不
    服，已確定）。原審就反訴部分，駁回上訴人之訴。本件上
    訴人上訴聲明：原判決關於１命上訴人給付81160 元本息部
    分及該部分假執行之宣告暨命上訴人負擔訴訟費用之裁判均
    廢棄；上開廢棄部分，被上訴人在第一審之訴駁回。２駁回
    上訴人後開第三項之反訴部分暨命上訴人負擔訴訟費用之裁
    判均廢棄。被上訴人應給付上訴人34240 元（含不當得利3
    萬元、水費240 元、電氣插座修復費1500元、天花板骨架修
    復費2500元）及自反訴狀繕本送達翌日起至清償日止，按年
    息之五計算之利息，並追加反訴聲明：被上訴人應再給付
    33410 元及遲延利息。上訴人對其餘反訴敗訴部分未聲明不
    服，已確定。被上訴人聲明求為判決：上訴及追加之訴均駁
    回。
四、本訴部分：
    被上訴人主張：上訴人於承租前告知屋況良好，並無淹水情
    事，詎被上訴人遷入後，因系爭房屋排水不良，非因天災地
    變，於96年8 月4 日下雨，因上訴人於承租時曾告知該處不
    會淹水，被上訴人即未做防水措施，導致淹水情事發生，造
    成被上訴人財物損失嚴重，上訴人應依租賃契約第16條約定
    ，賠償被上訴人之損害92900 元等情，惟觀諸被上訴人所列
    之損害物品清單，係屬公司營業設備用品，且據被上訴人所
    述，屋內之物品均為紳采企業有限公司所有，而個人與公司
    各有獨立之人格，所有權之主體不同，本件租賃契約雖係由
    被上訴人為承租人，惟被上訴人並非為損壞物品之所有權人
    ，自不能謂其受有損害，是被上訴人請求上訴人賠償92900
    元，為無理由，應予駁回。
五、反訴部分：
    上訴人於原審提起反訴，並於二審追加主張：被上訴人積欠
    6 個月之租金未付，上訴人依民法第440 條第2 項規定於96
    年11月2 日催告被上訴人給付已遲付之租金，並於96年12月
    19日以反訴狀繕本之送達作為終止租約之意思表示，租約業
    經終止，被上訴人應遷讓返還租賃物、及給付租金90000 元
    ，並自97年1 月10日起至反訴被告遷讓返還系爭房屋止即97
    年2 月28日止，按月給付相當於租金之不當得利15000 元，
    共3 萬元，另被上訴人尚有水費240 元未繳，於承租期間損
    壞電器插座修復費1500元及天花板骨架修復費5000元，地磚
    被打洞，修補費18000 元，被上訴人在未經上訴人之同意下
    ，擅自將供居住使用之系爭房屋，作為其擔任負責人之紳采
    企業有限公司之營業處所，致上訴人96年度房屋稅較去年度
    多繳納2110元，被上訴人應依租約第8 條約定賠償上訴人。
    又被上訴人將租金費用列為紳采企業有限公司之營業費用，
    導致上訴人96年度個人綜合所得增加180000元，而多繳所得
    稅10800 元，依契約第14條約定，被上訴人應賠償10800 元
    等情。經查：
  １租金部分：上訴人於原審係稱被上訴人積欠六個月之租金共
    9 萬元，嗣於二審更正請求之時期為96年8 月10日起至97年
    1 月10日止，應為5 個月，以每月租金15000 元計算，租金
    為75000 元，扣掉押金3 萬元，餘45000 元，上訴人於二審
    已受領被上訴人清償提存之租金45000 元，是被上訴人已無
    積欠租金，先予敘明。
  ２不當得利：查上訴人於96年11月2 日催告被上訴人給付租金
    ，有上訴人提出之存證信函為證，上訴人並於96年12月19日
    以反訴狀繕本之送達被上訴人，作為終止租約之意思表示，
    租賃契約業經終止，惟被上訴人並未立即返還，其占有租賃
    物使用，自係無法律上之原因受有利益，並致上訴人受有不
    能使用之損害，已符合不當得利之成立要件，而被上訴人獲
    得相當於租金之利益，為社會通常之觀念，是上訴人請求被
    上訴人給付按每月15000 元計算相當於租金之不當得利，自
    屬有據。查自97年1 月10日起至被上訴人遷讓返還系爭房屋
    即97年2 月28日止，共計有50日，以每月15000 元計算，被
    上訴人應返還之不當得利為25000 元（15000/30X50=25000
    ）。上訴人請求超過25000元部分，不應准許。
  ３水費：依兩造租賃契約第13條約定，水電費係由承租人負擔
    ，而被上訴人未繳水費240 元，由上訴人繳納等情，業據上
    訴人提出水費收據為證，是上訴人此部分之請求為有理由，
    應予准許。
  ４修復費用24500元：
    上訴人主張：被上訴人於承租期間，毀損電器插座5 座，修
    復費1500元，有三塊天花板遺失及骨架斷落，修補費5000元
    ，地磚被打洞，修補費18000 元，共24500 元等情，業據上
    訴人提出照片、估價單為證，並經證人甲○○、乙○○證述
    屬實，堪認系爭房屋於被上訴人承租期間，確實有上開損害
    。依租賃契約第11條約定「乙方（被上訴人）應以善良管理
    人之注意使用房屋，除因天災地變等不可抗拒之情形外，因
    乙方之過失致房屋毀損，應負損害賠償之責」，前揭損害係
    屬於破壞之行為，可認為被上訴人違反善良管理人之注意義
    務，而被上訴人又未舉證具有天災地變等不可抗力之除外事
    由，是上訴人請求被上訴人賠償修復費用24500 元，為有理
    由，應予准許。
  ５增加房屋稅、所得稅：
    上訴人主張：被上訴人在未經上訴人之同意下，擅自將供居
    住使用之系爭房屋，作為其擔任負責人之紳采企業有限公司
    之營業處所，致上訴人96年度房屋稅較去年度多繳納2110元
    ，被上訴人應依租約第8 條約定賠償上訴人。又被上訴人將
    租金費用列為紳采企業有限公司之營業費用，導致上訴人96
    年度個人綜合所得增加180 000 元，而多繳所得稅10800 元
    ，依契約第14條約定，被上訴人應賠償10800 元等情。經查
    ：比較上訴人所提出95、96年度房屋稅單，96年度之繳納稅
    額為3516元，95年度為3567元，並無上訴人所述房屋稅有增
    加之情形，是上訴人此部分之主張為不可採。至於綜合所得
    稅部分，上訴人95年度之所得總額448411元，應納稅額為0
    ，96年度之所得總額為591262元，應納稅捐3618元，比較96
    年度所繳稅捐固然較95年度為多，惟上訴人於96年度之所得
    總額較高，應納稅捐增加，本屬當然，且96年度多出十九筆
    收入，尚難認其96年度應納稅捐增加，係因被上訴人將租金
    費用列為紳采企業有限公司之營業費用所造成，是上訴人此
    部分之請求，亦無理由。
  ６綜上，上訴人反訴部分得請求被上訴人給付不當得利25000
    元、水費240元、修復費用24500元，共計為49740元。
六、被上訴人本訴請求上訴人賠償淹水導致損害92900 元，為無
    理由，應予駁回。上訴人反訴請求被上訴人給付不當得利
    25000 元、水費240 元、修復費用24500 元，共計為49740
    元，為有理由，應予准許。超過此範圍之請求，為無理由，
    應予駁回。其中24500 元修復費用，有2050 0元係於二審時
    追加，是此部分之法定遲延利息，應自上訴人於97年7 月24
    日當庭聲明之翌日起算遲延利息，其餘修復費用4000元與不
    當得利25000 元、水費240 元，共29240 元，則自96年12月
    19日被上訴人收受反訴狀之翌日起算法定遲延利息。原審就
    上開本訴不應准許與反訴應准許部分，為上訴人敗訴之判決
    自有未合，上訴意旨指摘原判決不當，求予廢棄改判，為有
    理由，自應由本院予以廢棄改判，如主文第二、四項所示。
    並應准許其部分追加之訴如主文第五項，駁回其餘追加之訴
    如主文第六項。
七、據上論結，本件上訴及追加之訴均為一部有理由，一部無理
    由，依民事訴訟法第436 條之1 第3 項、第450 條、第449
    條第1項、第78條、第79條，判決如主文。
中    華    民    國    97    年    11    月     5    日
                  民事第三庭    審判長法  官  朱耀平
                                      法  官  邱靜琪
                                      法  官  陳映如
不得上訴。
中    華    民    國    97    年    11    月    7     日
                                      書記官  李錦輝


司法院資訊處製作；財團法人民間司法改革基金會備份。
